臺灣臺北地方法院刑事判決　　　　　　 100年度易字第1817號
公　訴　人　臺灣臺北地方法院檢察署檢察官
被　　　告　高文棋
上列被告因毒品危害防制條例案件，經檢察官提起公訴（100年
度毒偵字第1583號），因被告於準備程序進行中，就被訴事實為
有罪之陳述，經本院告知簡式審判程序意旨，並聽取公訴人及被
告之意見後，本院裁定依簡式審判程序審理，判決如下：
    主  文
高文棋施用第二級毒品，累犯，處有期徒刑陸月，如易科罰金，
以新臺幣壹仟元折算壹日。
    事  實
一、高文棋前於（一）民國92年間，因施用毒品而違反毒品危害
    防制條例案件，經臺灣臺北地方法院以92年度毒聲字第1674
    號裁定送觀察、勒戒，於93年12月9日認無繼續施用之傾向
    出所後，經臺灣臺北地方法院署檢察官以93年度毒偵緝字第
    235號為不起訴處分確定；後於（二）96年間，因持有及施
    用毒品案件，經本院以96年度易字第1034號分別判處有期徒
    刑3月、3月，應執行有期徒刑5月確定，嗣經本院以96年度
    聲減字第2237號裁定減刑並定應執行刑為有期徒刑2月15日
    確定，而於97年3月7日縮短刑期執行完畢；再於（三）96年
    間，因施用毒品案件，經臺灣板橋地方法院以96年度訴字第
    3440號判處有期徒刑6月確定；另於（四）97年間，因施用
    毒品案件，經臺灣臺北地方法院以97年度簡字第924號判處
    有期徒刑4月確定；及於（五）97年間，因施用毒品案件，
    經本院以98年度訴緝字第77號判處有期徒刑7月確定。又於
    （六）98年間因施用毒品案件，經本院以98年度易字第1492
    號判處有期徒刑5月，嗣於99年6月30日縮短刑期假釋出監，
    假釋期間付保護管束，保護管束期間於99年10月28日期滿，
    所餘刑期內未經撤銷假釋，其未執行之刑，以已執行論。
    詎高文棋猶不知悔悟，竟基於施用第二級毒品甲基安非他命
    之犯意，於100年5月11日上午6時許，在其位於新北市○○
    區○○路2號3樓住處之廁所內，以將毒品置放於錫箔紙上燒
    烤之方式，施用第二級毒品甲基安非他命1次，嗣於100年5
    月12日19時40分許，經警持本院核發之搜索票至上開地點執
    行搜索，復徵得高文棋之同意後採集尿液，經送驗結果呈甲
    基安非他命陽性反應，因而獲悉上情。
二、案經新北市政府警察局新店分局報告臺北地方法院檢察署檢
    察官偵查起訴。
    理  由
一、程序部分：
    本件被告高文棋所犯係死刑、無期徒刑或最輕本刑為3年以
    上有期徒刑以外之罪，亦非屬高等法院管轄第一審之案件，
    其於準備程序中就被訴事實均為有罪之陳述，而經本院裁定
    以簡式審判程序加以審理，則依據刑事訴訟法第273條之2、
    同法第159條第2項之規定，不適用傳聞法則有關限制證據能
    力之相關規定。
二、實體理由部分：
（一）上揭事實，業經被告於本院審理時供認犯行不諱，並當庭
      為認罪之表示（見本院卷第21頁背面），復有臺灣檢驗科
      技股份有限公司100年5月18日濫用藥物檢驗報告、新北市
      政府警察局新店分局偵辦毒品危害防制條例案被移送者姓
      名及代碼對照表、勘察採證同意書等在卷可稽，堪認被告
      任意性之自白與事實相符。綜上，本件事證明確，被告施
      用第二級毒品之犯行，堪予認定，應依法論罪科刑。
（二）按施用第一、二級毒品者，本應依毒品危害防制條例第10
      條第1項、第2項之規定，應科以刑罰，惟基於刑事政策，
      對合於一定條件之施用者，則依同條例第20條、第23條之
      規定，施以觀察、勒戒或強制戒治之保安處分。又按毒品
      危害防制條例於92年7月9日修正公布，自93年1月9日施行
      。其中第20條、第23條將施用毒品之刑事處遇程序，區分
      為「初犯」及「5年內再犯」、「5年後再犯」。依其立法
      理由之說明：「初犯」，經觀察、勒戒或強制戒治後，應
      為不起訴處分或不付審理之裁定；「五年內再犯」者，因
      其再犯率甚高，原實施之觀察、勒戒及強制戒治既已無法
      收其實效，爰依法追訴或裁定交付審理。至觀察、勒戒或
      強制戒治執行完畢釋放後，「五年後再犯」者，前所實施
      之觀察、勒戒或強制戒治已足以遮斷其施用毒品之毒癮，
      為期自新及協助其斷除毒癮，仍適用「初犯」規定，始應
      先經觀察、勒戒、強制戒治之程序。從而依該次修正後之
      規定，僅限於「初犯」及「5年後再犯」二種情形，應先
      經觀察、勒戒或強制戒治之程序，此乃該條例第10條之例
      外規定。倘被告於5年內已再犯，經依法追訴處罰，縱其
      第3次（或第3次以上）再度施用毒品之時間，在初犯經觀
      察、勒戒或強制戒治執行完畢釋放5年以後，因與單純之
      「5年後再犯」之情形有別，不合於「5年後再犯」之例外
      規定；且因已於「5年內再犯」，顯見其再犯率甚高，原
      實施觀察、勒戒或強制戒治，已無法收其實效，即應回歸
      原則性規定，由檢察官逕行起訴，依該條例第10條處罰（
      最高法院95年度臺非字第161號、第190號、第246號、第
      296號、第310號判決及96年度臺非字第236號判決意旨暨
      最高法院95年度第7次刑事庭會議意見可資參考）。本件
      被告曾因施用毒品犯行，經本院裁定令入觀察勒戒、強制
      戒治，於執行完畢釋放後，5年內，已於96年間，再次因
      施用毒品，經本院裁定令入強制戒治，此有臺灣高等法院
      被告前案紀錄表乙份存卷足憑，而可認定。是以，被告本
      件施用毒品之犯行，雖距初犯遭強制戒治執行完畢釋放時
      ，已逾5年，揆諸前開說明，自應依法追訴處罰，而無毒
      品危害防制條例第20條第3項規定之適用至明，先予說明
      。
（三）按甲基安非他命係毒品危害防制條例第2條第2項第2款所
      規定之第二級毒品，不得非法使用。核被告所為，係違反
      毒品危害防制條例第10條第2項之施用第二級毒品罪。被
      告施用前持有第二級毒品之低度行為，應為施用之高度行
      為吸收，不另論罪。又被告有前揭事實記載之科刑及執行
      完畢紀錄，此有臺灣高等法院被告前案紀錄表1份在卷可
      稽，其受徒刑執行完畢後，5年以內故意再犯本件有期徒
      刑以上之罪，為累犯，應依刑法第47條第1項規定，加重
      其刑。爰審酌被告前有多次施用毒品之前科，並有施以觀
      察勒戒之紀錄，其素行非佳，此有前述被告前案紀錄表在
      卷可稽，顯見被告染有毒癮惡習甚深，惟被告施用毒品之
      犯行，本質上屬戕害自己身心健康之行為，尚未有嚴重破
      壞社會秩序或侵害他人權益之情形，且於本院審理時已供
      認犯行不諱之犯罪後態度等一切情狀，量處如主文所示之
      刑，並諭知易科罰金之折算標準，以示懲戒。
三、據上論斷，應依刑事訴訟法第273條之1第1項、第284條之1
    、第299條第1項前段，毒品危害防制條例第10條第2項，刑
    法第11條前段、第47條第1項、第41條第1項前段，判決如主
    文。
本案經檢察官李彥霖到庭執行職務。
中    華    民    國   100    年    7     月    22    日
                  刑事第十七庭  法  官  楊雅清
以上正本證明與原本無異。
如不服本判決應於收受送達後10日內向本院提出上訴書狀，並應
敘述具體理由；其未敘述上訴理由者，應於上訴期間屆滿後20日
內向本院補提理由書（均須按他造當事人之人數附繕）「切勿逕
送上級法院」。
                                書記官  吳俊龍
中    華    民    國   100    年    7     月    22    日
附錄本案論罪科刑法條全文：
毒品危害防制條例第10條
施用第一級毒品者，處 6 月以上 5 年以下有期徒刑。
施用第二級毒品者，處 3 年以下有期徒刑。